【裁判字號】    89,台上,5431
【裁判日期】    890914
【裁判案由】    恐嚇取財
【裁判全文】
最高法院刑事判決                              八十九年度台上字第五四三一號
    上  訴  人  甲○○
                乙○○
                丙○○
右上訴人等因恐嚇取財案件，不服台灣高等法院中華民國八十七年五月十九日第二審
判決（八十七年度上訴字第一四○七號，起訴案號：台灣桃園地方法院檢察署八十六
年度偵字第一八○二號），提起上訴，本院判決如左：
    主  文
上訴駁回。
乙○○緩刑年。
    理  由
本件原判決認定：上訴人甲○○與被害人黃金寬曾於民國八十三年十一月起至八十五
年十二月間，共賦同居，因同居期間兩人曾合夥購屋，而於分手後發生財務糾紛，迨
八十六年一月四日下午五時許，黃金寬前往桃園縣平鎮市○○路二一八號二樓甲○○
與其乾爹乙○○住處談判感情與財務之糾紛，甲○○、乙○○與王女之前夫丙○○（
二人於八十五年七月六日離婚），竟基於以拘禁、傷害黃金寬之手段，達到恐嚇黃某
交付財物之犯意聯絡，共同意圖為自己不法之所有，於黃金寬抵達上址後，即由乙○
○將房門反鎖（為喇叭鎖），不讓黃金寬外出，而將黃某拘禁於屋內，並將其預藏之
自己所有水果刀一把交予甲○○，由丙○○將黃金寬壓在地上，再由甲○○持該把水
果刀往黃金寬之左手刺，致黃金寬受有左拇指、左中指各○‧五公分之利器傷。甲○
○復持自己所有之剪刀乙把將黃金寬所穿著雨褲、西裝褲、衛生褲之右腿褲管剪破（
毀損部分未據告訴），並以若不書立願給付新台幣（下同）五百萬元遮羞費之協議書
，則將剪掉黃金寬生殖器之言詞相威嚇，致黃金寬心生畏懼，而書立願給付五百萬元
遮羞費之協議書乙紙予甲○○，言明翌日簽發票據，於一個月內付清款項後，甲○○
等三人始讓黃金寬離去，黃金寬獲釋後即報警查獲上情，甲○○等三人始未勒索得逞
等情。係以上開事實，業據告訴人黃金寬迭於偵、審中指訴綦詳，並有告訴人所提驗
傷診斷書及其被迫書立之協議書影本在卷可稽，復有扣案之告訴人西裝褲、衛生褲各
乙件、雨衣一套可證。另據證人即宋屋派出所警員陳俊年及李秀忠於第一審審理中證
稱：「我當天晚上負責巡邏，接到指揮中心呼叫值班台，值班台再轉訊息給我們，到
乙○○家中處理，值班台通知我們是殺人案件，到乙○○家中敲二樓門，約五至十分
鐘後乙○○才開門，後跟著甲○○一同下來開門，到二樓家中問他們有無報案，丙○
○說是我報案，因夫妻間發生口角爭執，我問他是如此單純嗎﹖據報是殺人案，見丙
○○衣服及手上有血跡，稱是不小心在浴室跌倒受傷，我回去值班約一小時後，黃金
寬至派出所報案，稱被甲○○夫妻綁起來用剪刀剪他的衣褲，我問他雨衣褲呢﹖他說
放在家中，沒有帶來，我就請同事李秀忠處理，但黃金寬當時至派出所，手上有受傷
及衣衫不整，衣褲上有血跡。黃金寬二雙手指有包紮」「八十六年一月四日告訴人黃
金寬到派出所報案，我們派出所警員有至現場處理，我有見告訴人手有受傷、衣褲有
破損之現象」等語。經第一審法院當庭勘驗告訴人所提上述衣、物結果，其上均沾有
血跡，雨褲、西裝褲、衛生褲之褲管均破裂，有第一審法院八十六年十二月十六日訊
問筆錄在卷足憑。上述證人之證詞及證物情況，經核均與告訴人之指訴相符，自堪作
為認定事實之佐證。又告訴人黃金寬當日前往上訴人甲○○與乙○○住處之目的，依
告訴人所陳，係向甲○○索取二人合夥購屋，遭王女擅自出售之價款；依甲○○之說
詞，則指告訴人係前往糾纏王女，然不論為何種情形，按之正常之情況，均無突然由
告訴人簽立協議書，同意於一個月內支付五百萬元之理，苟非告訴人之自由意志遭受
壓抑，如何可能無故簽立上述協議書，應允給付鉅款﹖況依上訴人丙○○在第一審審
理中自承伊於當天始知悉被害人黃金寬與其前妻甲○○通姦之情事。查上訴人丙○○
係至八十五年七月六日始與甲○○離婚，此有丙○○之戶籍謄本附卷可按，而告訴人
及甲○○均一致供明彼等曾自八十三年十一月至八十五年十二月期間有同居情事，則
丙○○於當日乍聽告訴人及甲○○於其與王女婚姻存續期間之八十三年十一月至八十
五年七月有長達年餘之通姦情形，理當至為憤慨，其於此種情形下，忿而傷害、恐嚇
告訴人，脅迫告訴人交付鉅額之遮羞費，亦屬事理之常。且苟如上訴人等所稱：告訴
人係自知理虧而自願書立協議書，支付五百萬元。則雙方大可前往律師、代書事務所
或其他公正第三人處，詳予商定協議內容，以杜日後紛爭，何以竟由告訴人自行書立
錯白字百出之協議書﹖並由與上訴人甲○○關係密切之乾爹即上訴人乙○○在其上簽
名見證之理，足見告訴人之指訴不虛，足採為認定事實之依據。為其所憑之證據及認
定之理由。而以上訴人等否認有上揭犯行，上訴人甲○○並辯稱：該協議書是黃金寬
自己提議書寫，因黃金寬與伊確有通姦妨害家庭使丙○○受害之行為，其自願付五百
萬元之遮羞費。況其雖有書寫該協議書，惟嗣後並未履行，顯見其確係出於自願而書
寫，伊並未持水果刀刺黃金寬之手指，亦未持剪刀剪破其衣褲云云；乙○○則辯稱：
伊患有攝護腺肥大症，本身有血尿，且已滿七十餘歲，與黃金寬並無仇怨，不可能介
入他們間之關係，伊並無持水果刀予甲○○，且其賃居處房門為喇叭鎖，一扭即開，
縱然反鎖，亦可自屋內開門外出，無法限制黃金寬之行動自由。伊僅應甲○○及黃金
寬之要求，在協議書上簽名充當見證人而已；丙○○辯稱：係黃金寬以電話請伊前往
乙○○住處，將伊與前妻甲○○所生之子女帶走，並非伊自動前往，伊並無妨害自由
云云。均為飾卸之詞，不足採取，在理由內依憑卷證資料，詳加指駁。因認第一審判
決以上訴人甲○○、乙○○、丙○○三人之所為，係犯刑法第二百七十七條第一項、
第三百零二條第一項及第三百四十六條第三項、第一項之罪。上訴人等三人間，就前
開犯行主觀上有犯意之聯絡，客觀上有行為之分擔，應依刑法第二十八條論以共同正
犯。又其三人均著手於恐嚇取財行為之實行而不遂，為未遂犯，均應依刑法第二十六
條前段之規定減輕其刑。其所犯前開三罪間，有方法結果之牽連關係，為牽連犯，應
從較重之恐嚇取財未遂罪處斷。乃援引前開法條及刑法第五十五條、第三十八條第一
項第二款，罰金罰鍰提高標準條例第一條，並審酌一切情狀，論上訴人等三人以共同
意圖為自己不法之所有，以恐嚇使人將本人之物交付未遂罪，各處有期徒刑伍月。上
訴人等所有供犯罪所用之水果刀、剪刀各一把，雖未扣案，但不能證明已滅失，併予
宣告沒收之，為無不合，予以維持，駁回上訴人等在第二審之上訴。經核於法尚無違
誤。而採證認事，乃事實審法院之職權，苟其取捨證據判斷事實，無悖於經驗法則、
論理法則，即不得指為違法。本件原判決就其認定上訴人等有上揭犯行之心證理由，
已經闡述綦詳，核與採證法則，又無違背，上訴意旨，妄指為違法，即非可取，其上
訴均無理由，應予駁回。惟念上訴人乙○○年已老邁，雖前於七十二年間，曾因毀損
罪，受有期徒刑四月之宣告，但於執行完畢後，五年內未曾再受有期徒刑以上刑之宣
告，本次僅因其義女與告訴人間之感情及財務糾葛，而涉犯本案，所犯情節亦非重大
，其經此刑之宣告，應知警愓，信無再犯之虞，爰予諭知緩刑年，以觀後效，並兼
矜恤。
據上論結，應依刑事訴訟法第三百九十六條、刑法第七十四條第二款，判決如主文。
中      華      民      國    八十九    年      九      月     十四     日
                              最高法院刑事第四庭
                                  審判長法官  黃  劍  青
                                        法官  劉  敬  一
                                        法官  林  增  福
                                        法官  楊  商  江
                                        法官  邵  燕  玲
      右正本證明與原本無異
                                              書  記  官
中      華      民      國    八十九    年      九      月     二十     日


司法院資訊處製作；財團法人民間司法改革基金會備份。
